臺灣板橋地方法院刑事判決　　　　　　　　　　　　　九十三年度訴字第六四七號
　　公　訴　人　臺灣板橋地方法院檢察署檢察官
　　被　　　告　甲○○
右列被告因違反毒品危害防制條例案件，經檢察官提起公訴（九十三年度毒偵字第一
二九二號），及移送併辦（九十三年度毒偵字第一二０六號），因被告於本院行準備
程序為有罪之陳述，嗣經本院合議庭裁定由受命法官獨任進行簡式審判程序審理，本
院判決如左：
    主  文
甲○○連續施用第一級毒品，累犯，處有期徒刑捌月。
    事  實
一、甲○○於民國八十三、八十四、八十七年間因竊盜、妨害自由、麻醉藥品管制條
    例、詐欺等案件分別經判處有期徒刑八月、七月、六月、四月，嗣經定應執行刑
    為一年十月，於八十八年八月四日假釋出監，並於八十八年十一月十七日假釋期
    滿未經撤銷，以已執行論。又曾因施用毒品案件，經臺灣板橋地方法院裁定送觀
    察、勒戒後，認無繼續施用毒品之傾向，業經本院於八十七年十月十二日以八十
    七年度簡字第二０八號判決免刑確定。詎仍無法戒除毒癮，復於前開觀察勒戒執
    行完畢釋放後五年內，明知海洛因及安非他命業經公告列為毒品危害防制條例第
    二條之第一、二級毒品，不得非法持有、施用，竟基於施用第一、二級毒品安非
    他命之概括犯意，自九十一年十一月中旬開始至九十二年五月二十八日止，在桃
    園縣萬壽路一段五十巷十弄二之一號及臺北縣新莊市○○路六七巷三弄十一號一
    ０二室的廁所內，或將安非他命及海洛因混在一起置於香煙中施用，或將海洛因
    以注射針筒之方式，安非他命以在玻璃球吸食器內加火燒烤使成煙霧狀後吸食之
    方法分開施用，連續多次施用第一、二級毒品海洛因、安非他命。嗣先於九十一
    年十一月二十九日晚上十時許，在桃園縣萬壽路一段五十巷十弄二之一號查獲，
    並扣得安非他命一包（淨重二點四公克）及安非他命吸食器一個、海洛因六包（
    合計淨重二點八公克）及注射針筒十三支；復於九十二年五月二十八日晚上十時
    許，在台北縣新莊市○○路六七巷三弄十一號一０二室查獲，並扣得海洛因三包
    、安非他命吸食器一只、酒精燈一只、電子秤一只、分裝匙三支、分裝袋十只、
    注射針筒九支、安非他命一包。嗣甲○○經本院九十二年度毒聲字第一七七四號
    裁定送勒戒處所觀察、勒戒後，認有繼續施用毒品之傾向。
二、案經臺北縣政府警察局汐止分局報請臺灣板橋地方法院檢察署檢察官偵查起訴及
    移送併辦。
    理  由
一、右揭事實，業據被告甲○○於本院審理中坦承不諱，而其於九十一年十一月二十
    九日遭查獲後經採集尿液檢驗結果，呈鴉片類陽性反應，有卷附臺北縣政府警察
    局新莊分局偵辦煙毒、麻醉藥品案被移送人姓名及代碼對照表、臺灣檢驗科技股
    份有限公司九十一年十二月十八日濫用藥物尿液檢驗報告；又被告於九十二年五
    月二十八日遭查獲所採集之尿液檢驗結果，亦呈安非他命類及鴉片類陽性反應，
    有臺北縣政府警察局三峽分局查獲毒品危害防制條例案姓名對照表、臺灣檢驗科
    技股份有限公司九十二年六月十八日濫用藥物尿液檢驗報告各乙份可稽，足證被
    告前開自白應與事實相符。再者，被告曾因施用毒品案件，經本院裁定送觀察、
    勒戒後，認無繼續施用毒品之傾向，業經本院於八十七年十月十二日以八十七年
    度簡字第二０八號判決免刑確定；後又二犯施用毒品案件，經本院裁定送觀察、
    勒戒後，認有繼續施用毒品之傾向等情，有上開裁定書及臺灣高等法院檢察署刑
    案紀錄簡覆表各一份在卷可考。本案事證明確，被告犯行洵堪認定。
二、按行為之處罰，以行為時之法律有明文規定者為限，行為後法律有變更者，適用
    裁判時之法律，但裁判前之法律有利於行為人者，適用最有利於行為人之法律，
    此刑法第一條及第二條第一項分別定有明文。又按刑法第二條第一項但書所指最
    有利於行為人之法律，既曰法律，自較刑之範圍為廣，比較時應就罪、刑有關之
    一切情形，綜其全部之結果，而為比較，再適用有利於行為人之法律處斷，故為
    符合刑法就法律有變更時所採之「從新從輕」制度之精神，於比較新、舊法孰較
    有利於行為人時，應一併就「可罰性範圍」、「刑罰之重輕」及其他訴追條件之
    限制等相關事項為整體性之衡量，始合乎該法之意旨。被告行為後毒品危害防制
    條例業於九十二年七月九日修正公布，並於公布後六個月即九十三年一月九日施
    行，有關該條例第十條之施用毒品犯罪，其條文雖未修正變更，惟對犯該條施用
    毒品之犯罪，修正前區分為初犯、五年後再犯、五年內再犯及三犯以上而異其刑
    事處遇程序，亦即須「曾受觀察勒戒處分，五年內再犯仍送觀察勒戒後，認有繼
    續施用毒品傾向，經送強制戒治後」，或「曾受強制戒治並為不起訴處分或不付
    審理之裁定後，五年內再犯」，或「三犯以上」者，始得依法訴追處罰；修正後
    則簡化區分為初犯、五年內再犯及五年後再犯三種，僅須「曾受觀察勒戒或強制
    戒治執行完畢釋放後，五年內再犯者」，即得依法訴追處罰，是本次修正就施用
    毒品犯罪之追訴處罰條件已有所變更。查關於初犯施用毒品，經觀察、勒戒後，
    認無繼續施用毒品之傾向，經檢察官為不起訴處分後，五年內再犯第十條之罪者
    ，依修正前毒品危害防制條例第二十條第三項前段規定，須再經觀察、勒戒後，
    認有繼續施用毒品之傾向者，方後依法追訴、審判；而依修正後第二十三條第二
    項規定，只要經觀察勒戒或強制戒治執行完畢釋放後，五年內再犯第十條之罪，
    檢察官即得依法追訴，毋須再經觀察、勒戒並評估結果是否有繼續施用毒品傾向
    而為不同處置。查本案被告係曾因施用毒品案件，經觀察、勒戒後，認無繼續施
    用毒品之傾向，業經本院為免刑判決確定在案，其於五年內再犯本件毒品案件，
    經受觀察勒戒後，認有繼續施用毒品之傾向，已如前述，是不論依新、舊法規定
    ，檢察官均得依法追訴並由法院依法審判；再者，比較修正前後之毒品危害防制
    條例第十條對於施用第一級、第二級毒品之刑罰規定，不論條次、犯罪構成要件
    、法定刑度均無變更，是修正後之新法並無不利於被告之情事，依刑法第二條第
    一項前段規定，應適用裁判時之新法。是核被告甲○○所為，係犯毒品危害防制
    條例第十條第一項之施用第一級毒品罪及同條第二項之施用第二級毒品罪。其施
    用前後持有海洛因、安非他命之低度行為，應為施用海洛因、安非他命之高度行
    為所吸收，均不另論罪；其先後多次施用海洛因及甲基安非他命之犯行，均時間
    緊接，方法相同，各觸犯構成要件相同之罪名，顯係基於概括之犯意為之，均為
    連續犯，應依刑法第五十六條之規定分別以一罪論並加重其刑；至於被告甲○○
    以香煙同時施用海洛因及安非他命二種毒品，應屬一施用行為而同時觸犯上揭二
    罪名，為想像競合犯，應依刑法第五十五條之規定，從一重之連續施用第一級毒
    品罪處斷，公訴意旨謂上揭二罪間，因犯意各別，行為互異，而應予以分論併罰
    乙節，尚有未洽，附予敘明。又被告基於施用第一、二級毒品海洛因、安非他命
    之概括犯意自九十一年十一月中旬起至九十二年五月二十八日止，連續施用第
    一、二級毒品之犯行，除其中經起訴之於九十二年五月二十九日零時許為警採尿
    前二十六、二十九小時內某時犯行外，雖未經檢察官起訴，然此部分與前開起訴
    判罪部分均有連續犯之裁判上一罪關係，為原起訴效力所及，基於審判不可分原
    則，本院自得一併審理，附此敘明。末查被告前於八十三、八十四年間因竊盜、
    妨害自由、麻醉藥品管制條例等案件分別經判處有期徒刑八月、七月、六月，嗣
    經定應執行刑一月六月，及於八十七年間因詐欺案件，經判處有期徒刑四月，二
    罪合併執行，於八十八年八月四日假釋出監，並於八十八年十一月十七日假釋期
    滿未經撤銷，以已執行論，有卷附臺灣高等法院檢察署刑案紀錄簡覆表一份可按
    ，其受有期徒刑執行完畢後五年以內再犯本案法定刑為有期徒刑之上開之罪，為
    累犯，應依法遞加重其刑。爰審酌被告已有因施用毒品經觀察勒戒後，獲免刑判
    決之寬典，猶因施用海洛因及安非他命再犯本罪，顯未衷心悛悔，漠視法令之禁
    制，恣意濫用藥品，甚為可訾，兼衡其施用安非他命所生危害實以自戕健康為主
    ，於他人尚無明顯重大危害及其犯後終能供認無隱，態度良好等一切情狀，量處
    如主文所示之刑。
三、另在桃園縣萬壽路一段五十巷十弄二之一號查獲所扣得安非他命一包（淨重二點
    四公克）及安非他命吸食器一個、海洛因六包（合計淨重二點八公克）及注射針
    筒十三支，被告稱為其朋友潘麗卿、羅炎貴所有，因上開物品係在羅炎貴之住處
    查獲，且依台北縣警察局新莊分局中港派出所扣押物品目錄表之所有人／持有人
    ／保管人係潘麗卿、羅炎貴，且查無證據上開物品為被告所有，供犯本案所用之
    物，且上開物品為同案被告潘麗卿、羅炎貴案件之重要證物，故就上開物品部分
    爰不沒收銷燬之及不沒收。至於在台北縣新莊市○○路六七巷三弄十一號一０二
    室所扣得之物品，其中海洛因三包、安非他命吸食器一只、酒精燈一只、電子秤
    一只、分裝匙三支、分裝袋十只、注射針筒九支係在同案被告陳和誠之租屋處內
    查獲，另安非他命一包係在同案被告沈碧佳之女用背包內查獲，訊據被告否認上
    開物品係其所有，陳稱係其朋友陳和誠、沈碧佳、蔡謹隆所有，因查無證據上開
    物品為被告所有，供犯本案所用之物，且上開物品為同案被告陳和誠、沈碧佳、
    蔡謹隆案件之重要證物，故就上開物品部分爰不沒收銷燬之及不沒收，均附此敘
    明。
據上論斷，應依刑事訴訟法第二百七十三條之一第一項、第二百九十九條第一項前段
，修正後毒品危害防制條例第十條第一項、第二項、第二十三條第二項，刑法第十一
條前段、第五十六條、第五十五條、第四十七條，判決如主文。
本案經檢察官孫治平到庭執行職務
中      華      民      國      九十三      年      六    月    十一    日
                                  臺灣板橋地方法院刑事第四庭
                                          法  官  吳幸娥
右正本證明與原本無異。
如不服本判決，應於判決送達後十日內，向本院提出上訴狀。
                                          書記官  洪惠玲
中      華      民      國      九十三      年      六    月    十一    日
附錄本案論罪科刑法條全文
毒品危害防制條例第十條
施用第一級毒品者，處六月以上五年以下有期徒刑。
施用第二級毒品者，處三年以下有期徒刑。
